【裁判字號】    92,台非,346
【裁判日期】    921009
【裁判案由】    妨害公務
【裁判全文】
最高法院刑事判決                                九十二年度台非字第三四六號
    上  訴  人  最高法院檢察署檢察總長
    被      告  甲○○
右上訴人因被告妨害公務案件，對於台灣高等法院高雄分院中華民國九十年十月三十
一日第二審確定判決（九十年度上易字第一六七五號，起訴案號：台灣高雄地方法院
檢察署九十年度偵字第一０二０一號），認為違法，提起非常上訴，本院判決如左：
    主  文
上訴駁回。
    理  由
本件非常上訴理由稱：「按判決不適用法則或適用不當者，為違背法令，刑事訴訟法
第三百七十八條定有明文。查本件原判決認定被告甲○○於民國九十年五月二十三日
下午四時五十分許，因飲用酒精類飲料達不能安全駕駛之程度後，仍酒後駕駛 VT 八
｜一八九０號客貨兩用車行駛於道路上，在高雄市○○區○○路北南方向行至水管路
口時，因疏於注意前方路況及號誌變更，剎車不及追撞高雄市政府警察局楠梓分局警
備隊警員蔡福國、劉祈利駕駛之DM｜五一一二號巡邏車，導致該巡邏車後保險桿損壞
，再追撞停在上開巡邏車前方，由楊進榮所駕駛之P 三｜四九三七號自用小客車（公
共危險部分，已判決確定）。警員蔡福國、劉祈利下車查看處理時，被告竟與警員發
生爭執，提出其為高雄縣警察局之顧問証件要求網開一面，警員蔡福國、劉祈利不予
置理，被告竟跳上前開巡邏車引擎蓋上，並自其所駕汽車內取出鐵質旗桿猛力砸毀巡
邏車之前擋風玻璃（毀損部分未據提出告訴），復對處理之員警辱罵「幹你娘」、「
要給你死」等語，因認被告所為，係犯刑法第一百三十五條第一項之妨害公務罪，固
非無見。惟查被告對處理之員警辱罵『幹你娘』，應屬侮辱公務員之行為，而非對於
執行職務之公務員施以強暴脅迫，即應成立刑法第一百四十條第一項之侮辱公務員罪
，乃原判決竟與其砸毀巡邏車之前擋風玻璃、對員警稱『要給你死』，併認為單純犯
刑法第一百三十五條第一項之妨害公務罪，適用法律，顯有違誤。案經確定，爰依刑
事訴訟法第四百四十一條、第四百四十三條提起非常上訴，以資糾正。」等語。
本院按非常上訴審，旨在糾正法律上之錯誤，藉以統一法令之適用，因此非常上訴，
應以原判決所確認之事實為基礎，不得以原判決所未認定之事實，以非常上訴指為違
法。故被告就原判決確認之部分事實，是否曾基於其他犯意，更犯他罪，因涉及事實
認定之問題，自非非常上訴審所得審酌，故以類此事由，所提之非常上訴，應認其非
常上訴為無理由。本件原確定判決所認定之事實，係謂被告於九十年五月二十三日下
午四時五十分許，因酒後駕車，追撞高雄市政府警察局楠梓分局警備隊之巡邏車。警
員蔡福國、劉祈利下車查看處理時，被告竟持鐵質旗桿砸毀巡邏車之前擋風玻璃，復
對處理之員警辱罵「幹你娘」、「要給你死」云云，對於依法執行職務之公務員施以
強暴脅迫等情。因而撤銷第一審關於被告妨害公務部分諭知無罪之不當判決，改判論
處被告對於公務員依法執行職務時，施強暴脅迫罪刑。查原判決既認定被告辱罵「幹
你娘」係與「要給你死」同為施強暴脅迫之方法，則上開「幹你娘」之行為已涵蓋在
妨害公務罪中。至被告於當時是否曾對於執行職務之公務員，基於侮辱之犯意，另犯
刑法第一百四十條第一項侮辱公務員之罪，乃事實認定之範疇，既為原確定判決所未
認定之事實，自非非常上訴審所得審酌，應認本件非常上訴為無理由，予以駁回。
據上論結，應依刑事訴訟法第四百四十六條，判決如主文。
中      華      民      國    九十二    年      十      月      九      日
                              最高法院刑事第四庭
                                  審判長法官  紀  俊  乾
                                        法官  黃  正  興
                                        法官  劉  介  民
                                        法官  陳  東  誥
                                        法官  魏  新  和
      右正本證明與原本無異
                                              書  記  官
中      華      民      國    九十二    年      十      月     十五     日


司法院資訊處製作；財團法人民間司法改革基金會備份。
